臺灣桃園地方法院小額民事判決　　　 110年度桃小字第1452號
　
原　　　告　馨琳揚企管顧問有限公司

法定代理人　唐明良
訴訟代理人　余啟豪
　　　　　　詹凱伶
被　　　告　湯晴茹
訴訟代理人　侯明佑
　
上列當事人間請求給付電信費事件，本院於民國110 年11月18日
言詞辯論終結，判決如下：
    主    文
原告之訴駁回。
訴訟費用由原告負擔。
    事實及理由
壹、程序方面：
    被告經合法通知，無正當理由未於最後言詞辯論期日到場，
    核無民事訴訟法第386 條各款所列情形，爰依原告之聲請，
    由其一造辯論而為判決。
貳、實體方面:
一、原告主張：被告於民國103 年10月7 日向訴外人臺灣大哥大
    股份有限公司（下稱台哥大公司）申設租用0000000000之行
    動電話門號使用（下稱系爭門號），然未依約繳納電信費用
    ，系爭門號迄今共積欠電信費新臺幣（下同）6,916 元及提
    前終止契約應付之補貼款9,078 元，共計15,994元。嗣台哥
    大公司司於109 年8 月5 日將其對被告之債權讓與原告，惟
    經原告向被告催討，被告仍置之不理。為此，爰依電信契約
    及債權讓與之法律關係，請求被告給付前開費用等語。並聲
    明：被告應給付原告15,994元，及自105 年4 月2 日起至清
    償日止，按年息5 ％計算之利息。
二、被告則以：
    被告與台哥大公司間之契約早已終止，且原告已逾2 年才請
    求，被告主張時效抗辯。並聲明：原告之訴駁回。
三、得心證之理由：
  ㈠關於原告請求電信費用部分：
    按利息、紅利、租金、贍養費、退職金及其他一年或不及一
    年之定期給付債權，其各期給付請求權，因五年間不行使而
    消滅，另左列各款請求權，因二年間不行使而消滅：……⒏
    商人、製造人、手工業人所供給之商品及產物之代價，民法
    第126 條及第127 條第8 款定有明文，電信服務為電信業者
    提供之商品，而電話費為其提供商品之代價，則對用戶之電
    話費請求權，應有民法第127 條第8 款2 年短期時效之適用
    （台灣高等法院暨所屬法院92年法律座談會民事類提案第4
    號研討結果參照）；核本件原告受讓原債權人台哥大公司之
    債權，其性質為該等商人對於被告提供電信服務商品之代價
    ，依前揭法條規定即有2 年短期時效之適用，而觀諸原告所
    提之電信費帳單，均係於105 年4 月前所發生並可得請求，
    然原告遲至110 年4 月21日始向法院聲請對被告發支付命令
    ，顯已逾民法第127 條第8 款之2 年短期時效，則被告對前
    揭電信費6,916 元為時效抗辯拒絕給付，為有理由。
  ㈡關於原告請求專案補貼款部分：
  ⒈按解釋意思表示，應探求當事人之真意，不得拘泥於所用之
    辭句，為民法第98條所規定。系爭補貼款之約款，乃係就消
    費如有違反該約款內容時，應給付電信公司多少款項之約定
    ，其真意究係電信公司提供商品之代價或係雙方約定之違約
    金，應依個案事實而定。如從該條款之原因事實（例如：手
    機之原始價格與購買時受優惠之價格）、經濟目的（例如:
    約定補貼款項之旨如何？），及其他一切情事，加以探求，
    得確認系爭貼補款實質上確係乙提供手機之代價，即有民法
    第127 條第8 款規定之適用。」（臺灣高等法院暨所屬法院
    109 年法律座談會民事類提案第1 號審查意見參照）。
  ⒉本件依原告所提出之行動寬頻業務服務申請書記載：「限制
    退租期間為24個月內，須選用1399型以上資費，若退租或被
    銷號時，應支付台哥大終端設備補貼款18,500元，金額得按
    比例逐日遞減」等語（見支付命令卷第7 頁反面），係指該
    門號因違約等原因，故需繳交專案補貼款，上開約定條款之
    用語，既稱為「補貼款」，而非「違約金」，則依文義解釋
    ，即不足以逕認屬民法第250 條規定之違約金性質。而自現
    今社會電信商業發展之現象以觀，電信業者因競爭下所發展
    之商業模式，多以約定一定期間向消費者「綁約」提供上開
    服務，並提供因「綁約」而得減免每月電信費，抑或得免費
    取得專案手機所有權或得以優惠價格取得專案手機之所有權
    。就此，電信業者亦多約定，倘消費者於約定一定期間內解
    約，則消費者必須支付電信業者以「固定金額」乘以「約定
    期間剩餘天數」為比例之「補貼款」，是自對消費者保障及
    契約合理解釋之角度以觀，該「補貼款」實際係屬消費者補
    貼電信業者因消費者「綁約」而取得上開每月電信費之優惠
    價格，與消費者若「未綁約」而每月支付電信費兩者間之差
    額，核其差額（即「補貼款」）之性質，仍屬電信業者販售
    「電信服務」或「手機所有權」等「商品」之代價，此自與
    約定違釣金係為懲罰違約者，抑或作為因債務不履行所生損
    害總額預定之性質，顯有不同。
  ⒊從而，依據前述條款文義可知，被告向台哥大公司申辦行動
    電話門號使用，係以須持續使用門號一定期間（即綁約）之
    承諾，取得月租費之減免優惠或專案手機之所有權，而前述
    條款就倘被告使用門號未滿綁約期間而停（退）租時應繳納
    之款項，均係以「補貼款」或「補償款」名之，顯見該等款
    項係作為補償被告未綁約原應支出之月租費與其因綁約而得
    以取得月租費減免之差額之用，換言之，此等專案補償金係
    在原綁約目的已無法達到之情形下，被告應補行給付予電信
    業者之月租費，自應與月租費等同視之，而仍屬該電信公司
    提供商品之代價，自有民法第127 條第8 款2 年短期時效之
    適用，原告主張此為違約金之性質而適用15年消滅時效期間
    ，容有誤會。是以，上開補貼款係於105 年間，因被告未依
    約繳費而生，則自斯時起算2 年之時效期間，然原告遲至11
    0 年4 月21日始向法院聲請對被告發支付命令，已如前述，
    復未主張有其他中斷時效之事由，其受讓之補貼款債權請求
    權應已罹於時效，則被告對前揭補貼款9,078 元為時效抗辯
    拒絕給付，亦有理由。
四、綜上所述，原告依電信契約及債權讓與之法律關係，請求被
    告給付15,994元，及自105 年4 月2 日起至清償日止，按年
    息5 ％計算之利息，為無理由，應予駁回。
五、本件事證已臻明確，兩造其餘之攻擊防禦方法及所提證據，
    於判決結果不生影響，爰不一一論列，併此敘明。
六、訴訟費用負擔之依據：民事訴訟法第78條。
　
中    華    民    國   110    年    11    月    30    日
                  桃園簡易庭  法  官  汪智陽
以上正本係照原本作成。
如不服本判決，應於送達後20日內，向本院提出上訴狀並表明上
訴理由，如於本判決宣示後送達前提起上訴者，應於判決送達後
20日內補提上訴理由書（須附繕本）。
如委任律師提起上訴者，應一併繳納上訴審裁判費。
中    華    民    國   110    年    11    月    30    日
                              書記官  陳家蓁
附錄：
一、民事訴訟法第436條之24第2項：
    對於小額程序之第一審裁判上訴或抗告，非以其違背法令為
    理由，不得為之。
二、民事訴訟法第436條之25：
    上訴狀內應記載上訴理由，表明下列各款事項：
    ㈠原判決所違背之法令及其具體內容。
    ㈡依訴訟資料可認為原判決有違背法令之具體事實。
三、民事訴訟法第471條第1項：（依同法第436條之32第2項規定
    於小額事件之上訴程序準用之）
    上訴狀內未表明上訴理由者，上訴人應於提起上訴後20日內
    ，提出理由書於原第二審法院；未提出者，毌庸命其補正，
    由原第二審法院以裁定駁回之。